臺灣桃園地方法院刑事判決　　　　　　 100年度易緝字第34號
公　訴　人　臺灣桃園地方法院檢察署檢察官
被　　　告　趙裕順
上列被告因妨害婚姻及家庭案件，經檢察官聲請簡易判決處刑（
98年度偵字第1136號），本院認不宜以簡易判決處刑（98年度桃
簡字第1234 號），改依通常程序審理，判決如下︰
    主  文
趙裕順與有配偶之人相姦，處有期徒刑肆月，如易科罰金，以新
臺幣壹仟元折算壹日。
    事  實
一、趙裕順明知謝君苹（所涉通姦犯行，業經本院以99年度易字
    第389 號判決確定）與曾文章為夫妻，謝君苹係有配偶之人
    ，卻仍基於相姦之單一犯意，自民國97年10月15日起至97年
    10月20日止之期間內，在其位於桃園縣中壢市○○○街502
    號14樓之住處內，與謝君苹接續為性交行為3 次。嗣於97年
    10月21日凌晨0 時30分許，謝君苹母親陳秀蘭、胞弟謝國偉
    、胞兄謝國傳，因接獲謝君苹女兒之電話，謝君苹女兒於電
    話中哭訴稱謝君苹打包行李要離家，遂前往謝君苹工作之桃
    園市○○路1008號檳榔攤等候，待謝君苹下班後即暗中尾隨
    謝君苹，遂見謝君苹騎乘機車前往趙裕順住處搭載趙裕順，
    並一同前往桃園縣中壢市○○街○ 段151 號蓮園汽車旅館，
    陳秀蘭、謝國偉、謝國傳在汽車旅館外等候約5 分鐘後，果
    見謝君苹、趙裕順一同下樓並有手牽手等親密舉動，陳秀蘭
    、謝國偉、謝國傳遂上前要求謝君苹、趙裕順一同返家並向
    曾文章說明，謝君苹、趙裕順返家後始坦認兩人於上開時間
    地點發生過性行為，謝國傳、曾文章乃報警處理，而查悉上
    情。
二、案經曾文章訴由桃園縣政府警察局八德分局報告臺灣桃園地
    方法院檢察署檢察官偵查後聲請簡易判決處刑，本院認本件
    不適於以簡易判決處刑，爰適用通常程序審理。
    理  由
壹、程序方面
一、按檢察官聲請以簡易判決處刑之案件，經法院認為有刑事訴
    訟法第451 條之1 第4 項但書之情形者，應適用通常程序審
    判之，刑事訴訟法第452 條定有明文。查本案檢察官原認被
    告趙裕順涉有刑法第239 條後段之相姦罪嫌，聲請簡易判決
    處刑，本經本院簡易庭以98年度桃簡字第1234號，以簡易程
    序審理，惟本院認本件不適於以簡易判決處刑，爰適用通常
    程序審理，合先敘明。
二、關於被告趙裕順審判外自白書之證據能力：
（一）按審判外之自白，原不以筆錄為唯一之證明方法，如無筆
      錄而有其他證據足以證明當時確有此項自白者，於法亦非
      不可採用，而被告犯罪後對人透露犯罪行為之語，不失為
      審判外之自白，苟非出於不正之方法，且與事實相符者，
      非不得採為證據（最高法院29年上字第2018號、30年上字
      第1552號及31年上字第1515號等判例意旨可資參照）。復
      按被告之自白，須非出於強暴、脅迫、利誘、詐欺、疲勞
      訊問、違法羈押或其他不正之方法，且與事實相符者，始
      得為證據；被告之自白，不得作為有罪判決之唯一證據，
      仍應調查其他必要之證據，以察其是否與事實相符；被告
      陳述其自白係出於不正之方法者，應先於其他事證而為調
      查，刑事訴訟法第156 條第1 至3 項定有明文。考其立法
      意旨，乃欲以補強證據擔保自白之真實性，亦即以補強證
      據之存在，藉之限制自白在證據上之價值，防止偏重自白
      ，發生誤判之危險，依上開規定，被告任意性之自白始有
      證據能力，法院才能採為認定犯罪事實之裁判基礎，在自
      白是否出於任意性有疑義時，應先對自白之任意性為調查
      ，且在心證上固無需達於確信程度才能認定，亦即需依自
      由證明程序調查後，法院仍應在心證上達於相當程度懷疑
      該自白係出於不正方法取得時，始得認定自白非出於任意
      性而不具證據能力，並予排除不得作為判決基礎（最高法
      院94年度台上字第275 號判決意旨參照）。
（二）經查，卷附被告趙裕順於97年10月21日書立之自白書影本
      （見98年度偵字第1136號卷第43頁），其內容提及其與同
      案被告謝君苹在一起6 天，在桃園縣中壢市○○○街502
      號14樓發生3 次性行為等情，係被告於審判外之自白，被
      告雖辯稱上開自白書係遭證人謝國傳持伸縮警棍及曾文章
      持煙灰缸威脅下照渠等之意所書寫云云，謝君苹並以相同
      理由對渠等提出妨害自由告訴，然謝國傳、曾文章被訴妨
      害自由部分業經臺灣桃園地方法院檢察署檢察官以98年度
      偵字第1136號為不起訴處分確定；另經本院傳訊證人曾文
      章、謝國傳、謝國偉到庭作證並隔離訊問，三人證結略以
      ：上開自白書書立時，並未有人持警棍或煙灰缸威脅謝君
      苹與趙裕順；謝國傳只有說發生什麼事情就寫什麼，並沒
      有人逼謝君苹與趙裕順要如何寫；曾文章拿煙灰缸是在寫
      完自白書之後生氣要打謝君苹或趙裕順，而且曾文章才舉
      起煙灰缸來就被謝國傳、謝國偉阻止等語在卷無訛，且與
      上開三人於警詢及偵查中之證述情節均大致相符，並無先
      後或互相矛盾之處，再同案被告謝君苹之母即證人陳秀蘭
      亦於偵查中證述：當日並沒有人恐嚇謝君苹與趙裕順等語
      在卷無誤，再參以證人陳秀蘭、謝國偉、謝國傳均為同案
      被告謝君苹之至親，且平日感情尚佳，證人謝國偉、謝國
      傳亦於本院審理時證稱：要求謝君苹與趙裕順寫自白書之
      目的係希望藉此讓謝君苹與趙裕順分開，讓謝君苹與曾文
      章婚姻繼續維持或尋正常管道處理等語在卷，衡諸常情，
      證人謝國傳應不致於持警棍等物脅迫同案被告謝君苹與被
      告趙裕順2 人書立自白書，被告趙裕順徒以前詞置辯，難
      認符合常情。況被告趙裕順於警詢中亦陳稱：他們（指謝
      國傳與曾文章）沒說什麼恐嚇脅迫的話，但伊是看他們手
      上有武器要打伊，所以情急下順著他們的意思做，但他們
      也沒有說拿錢出來和解就當做沒這件事情之類的語句等語
      在卷，是由此更難認證人謝國傳與曾文章有何恐嚇、脅迫
      被告趙裕順書立自白書之動機與行為，則被告趙裕順辯稱
      其審判外書立之自白書不具任意性一節，尚難採信。是被
      告趙裕順於97年10月21日所書立之自白書，當係基於其自
      由意志而為之，並無遭受強暴、脅迫或其他不正方法之情
      形，自具有證據能力。
三、關於證人即同案被告謝君苹警詢證詞之任意性：
    查證人即同案被告謝君苹曾於97年10月21日凌晨3 時45分至
    5 時10分止在桃園縣政府警察局八德分局高明派出所接受警
    詢（見98年度偵字第1136號卷第17至19頁謝君苹第一次調查
    筆錄），被告趙裕順及同案被告謝君苹於本院調查程序中爭
    執該警詢證詞（自白）係受到證人謝國傳干擾、脅迫所做，
    非出於謝君苹自由意志，後經本院當庭勘驗該次警詢錄音帶
    ，結果為：「本件調查筆錄除員警與受詢問人謝君苹外，尚
    有一男子於詢問期間不時插話，但員警均有適時制止，且受
    詢問人謝君苹在回答關於本件性行為之陳述時，均聽不出有
    因受人干擾致違背自己意思而陳述之情形，在回答是否有發
    生性行為及次數、地點時，也無遲疑或受擾情形。另受詢問
    人謝君苹表示寫下切結書係遭受威脅所致，惟在員警向其確
    認切結書內容是否屬實時，謝君苹卻表示因為哥哥要求老實
    寫，所以就老實寫，員警一再解釋遭受威脅應表示與事實不
    符，然員警詢問謝君苹與趙裕順發生性行為是在何種情況下
    時，謝君苹卻又回答『你情我願』，而無遲疑或受擾狀況。
    」（見本院98年度桃簡字第1234號卷第1 至13頁勘驗筆錄）
    。是以上開勘驗結果足認：證人即同案被告謝君苹該次警詢
    中之證詞係出於謝君苹之自由意志所做，其於回答過程中態
    度自然、陳述流暢，並未有遲疑或受干擾、脅迫、其他不正
    之方法致其違背自由意志而陳述情形甚明。況經本院傳訊該
    次警詢之詢問員警莊宗憲及黃坤正到庭作證，證人莊宗憲及
    黃坤正均結證稱：該次警詢筆錄是在謝君苹之自由意志情況
    下所做，伊確定沒有人干擾也沒有人強迫她，也沒有人叫她
    一定要怎麼講或講一句叫她跟著講等語（見本院98年度桃簡
    字第1234號卷第1 至6 頁筆錄），核渠等所述與上開勘驗結
    果相符，是證人即同案被告謝君苹在警詢之證詞係出於自由
    意思而非不正之方法，仍得為證據而有證據能力。
四、另按被告以外之人於審判外之言詞或書面陳述，除法律有規
    定者外，不得作為證據，刑事訴訟法第159 條第1 項定有明
    文；復按被告以外之人於偵查中向檢察官所為之陳述，除顯
    有不可信之情況者外，得為證據，同法第159 條之1 第2 項
    亦有規定；被告以外之人於審判外之陳述，雖不符前4 條之
    規定，而經當事人於審判程序同意作為證據，法院審酌該言
    詞陳述或書面陳述作成時之情況，認為適當者，亦得為證據
    ；當事人、代理人或辯護人於法院調查證據時，知有第159
    條第1 項不得為證據之情形，而未於言詞辯論終結前聲明異
    議者，視為有前項之同意；同法第159 條之5 規定甚明。本
    件檢察官、被告趙裕順對於本判決所引用之下列供述證據之
    證據能力，於本院準備程序中均表示沒有意見（見本院99年
    度易字第389 號卷第76頁），亦未於本院言詞辯論終結前爭
    執其證據能力（除前已論及者外）或爭執證人即同案被告謝
    君苹未經過對質詰問，茲審酌該等言詞或書面陳述作成時之
    情況，並無不宜作為證據之情事，且均與待證事實具有關聯
    性，作為本案之證據亦屬適當，是依上開規定，自得為證據
    。
貳、實體方面：
一、訊據被告趙裕順矢口否認與同案被告謝君苹有何相姦行為，
    辯稱略以：伊與謝君苹認識約1 個月，只是朋友但沒有當過
    男女朋友，有牽過手但沒有發生過性關係，97年10月21日當
    天和謝君苹去汽車旅館是要向伊朋友的父親拿鑰匙，下樓時
    有拉謝君苹的手；自白書之所以承認有與謝君苹發生性關係
    ，是因為在曾文章及謝國傳持煙灰缸與警棍脅迫下，伊與謝
    君苹才被迫寫下的，自白書內容是謝國傳一字一句念給伊與
    謝君苹寫的；謝君苹警詢中的自白也是謝國傳在旁回答要謝
    君苹照著說的；謝君苹的母親與兄弟本來是要去找一個綽號
    叫「阿華」的男子，他們當天以為謝君苹是和「阿華」在一
    起，所以才會去旅館云云，經查：
（一）按認定犯罪事實之證據，並不以直接證據為限，即綜合各
      種間接證據，本於推理作用為認定犯罪事實之基礎，如無
      違背一般經驗法則，尚非法所不許，此係最高法院44年台
      上字第404 號判例明白接櫫之證據法則。又間接事實之本
      身雖非證據，然因其具有判斷直接事實存在之作用，故經
      由間接事實所形成之間接證據，即具有證據能力，但如何
      由間接事實推論直接事實之存在，仍應為必要之說明，始
      足斷定其所為推論是否合理。須強調者，無論直接或間接
      證據，其為訴訟上之證明，須於通常一般之人均不致有所
      懷疑而得確信其為真實之程度者，始得據為有罪之認定，
      最高法院76年台上字第4986號判例同此意旨，此方符刑事
      訴訟法第154 條及第155 條第2 項所揭示的嚴格證明程序
      。次按「捉姦在床」，固為證明通姦罪之最佳證據，然通
      姦罪之犯罪型態，具隱密性，通常均在個人私密之處所為
      之，因此犯罪證據之搜尋極為困難，幾乎不可能在犯罪行
      為進行中當場被查獲，是認定通姦罪之事實，應綜合全盤
      卷證，依一般社會經驗足認行為人確有姦淫行為，其罪證
      即屬明確。
（二）查同案被告謝君苹於97年10月21日凌晨0 時30分許下班後
      ，即騎乘機車前往被告趙裕順住處搭載趙裕順，並一同前
      往桃園縣中壢市○○街○ 段151 號蓮園汽車旅館，約5 分
      鐘後同案被告謝君苹與被告趙裕順一同下樓並有手牽手等
      親密舉動，經在外等候之證人陳秀蘭、謝國偉、謝國傳要
      求兩人一同返家向證人曾文章說明，被告趙裕順與同案被
      告趙裕順於返家後始坦認兩人於97年10月15日起至97年10
      月20日止之期間內，在桃園縣中壢市○○○街502 號14樓
      之被告趙裕順住處內發生過性交行為3 次，並寫下自白書
      等情，業據證人陳秀蘭於偵查中、證人謝國偉於偵查中及
      審理中、證人謝國傳、曾文章於本院審理中結證在卷明確
      。又被告趙裕順於審判外自白坦承：伊與謝君苹在桃園縣
      中壢市○○○街502 號14樓其住處，認識1 個月，在一起
      6 天，發生過3 次性行為等語，就交往時間、發生性行為
      之次數與地點描述甚為清楚，此有被告趙裕順親筆自白書
      影本一份在卷可參（見98年度偵字第1136號卷第43頁），
      核與證人即同案被告謝君苹於警詢中證稱：伊與趙裕順在
      桃園縣中壢市○○○街502 號14樓趙裕順住處，自願情況
      下發生過3 次性行為等情相符，此有97年10月21日第一次
      警詢筆錄及99年3 月8 日本院勘驗筆錄在卷足憑（見98年
      度偵字第1136號卷第17至19頁、本院98年度桃簡字第1234
      號卷第1 至13頁），且被告趙裕順上開審判外自白及證人
      即同案被告謝君苹上開警詢中證詞均係基於其自由意志而
      為之，並無遭受強暴、脅迫或其他不正方法之情形，已如
      前述，足認被告趙裕順與證人即同案被告謝君苹確有於前
      揭時地發生性行為3 次等情無訛。又被告趙裕順於警詢及
      本院審理中均矢口否認有與謝君苹發生過性行為，雖同案
      被告謝君苹於本院調查中先陳稱：伊於97年10月15日至21
      日間是與另一名叫黃志華之男子交往云云（見本院98年度
      桃簡字第1234號卷第88頁99年1 月6 日訊問筆錄），惟後
      於本院審理時又改稱：伊於97年10月15日至21日間是分別
      與三名不同的男子借趙裕順住處發生性關係，沒有與人交
      往云云（見本院99年度易字第389 號卷10 0年1 月6 日審
      判筆錄），則同案被告謝君苹之前後說詞已顯有矛盾，不
      足為被告趙裕順有利之認定。再同案被告謝君苹既於本院
      調查時陳稱：伊與趙裕順係買檳榔認識約一個月之普通朋
      友，並未單獨出去過云云，又於本院審理中陳稱：伊是借
      趙裕順住處與三名不同男子發生性關係，但趙裕順沒有得
      到好處云云，則以一普通異性朋友交情，同案被告謝君苹
      怎會願意讓被告趙裕順知悉如此私密不欲為人知之事，被
      告趙裕順又怎會無償出借住處供同案被告謝君苹與三名不
      同陌生男子發生性關係，此均顯與常情有違，更何況被告
      趙裕順於本院審理中亦否認有介紹男生與謝君苹發生性關
      係等情，是同案被告謝君苹上開所言均難以據為被告有利
      之認定，益徵被告趙裕順所辯已與同案被告謝君苹之說詞
      已生扞格。
（三）參以證人謝國偉於偵查及本院審理中均一致證稱：伊與胞
      兄謝國傳、母親陳秀蘭在汽車旅館外等候時，看到謝君苹
      、趙裕順兩人手牽手下來，並做親密舉動，當時伊問謝君
      苹為何不回家、為何與趙裕順牽手，謝君苹回答說她喜歡
      趙裕順，跟趙裕順牽手不行嗎等語在卷甚明，被告趙裕順
      於警詢及本院訊問時亦坦承兩人有牽手，當日下樓時也有
      拉謝君苹的手等情無訛，益徵被告謝君苹與趙裕順已超出
      一般異性朋友間之來往，確有不尋常之男女親密關係。再
      審諸證人謝國傳於本院審理中，對於97年10月21日前是否
      知悉被告謝君苹在外與人交往之事情，及何以97年10月21
      日晚上會專程至桃園尾隨被告謝君苹之原因亦證稱：因為
      伊母親陳秀蘭注意到謝君苹行為有點異常，有跟伊與謝國
      偉提到，且當日陳秀蘭接到謝君苹女兒電話，故三人始專
      程來桃園瞭解情況等語，核與證人謝國偉證稱：97年10月
      21 日 謝君苹女兒曾打電話來哭訴稱謝君苹拿衣服要搬出
      去，故當日伊等下班後始開車至桃園等情相符，而證人曾
      文章於本院審理中則證稱：當日謝國傳等三人帶謝君苹回
      家前，伊就曾懷疑過謝君苹在外有男朋友，因為97年10月
      21 日 前約一兩個月，謝君苹就曾有三、四次不回家，當
      天是謝國傳帶謝君苹與趙裕順來家裡時，伊才知道的，事
      前並沒有聯繫等語在卷（均見本院99年12月14日訊問筆錄
      ），顯見同案被告謝君苹於97年10月21日前不久即有在外
      過夜之異常舉動，證人謝國傳、謝國偉、陳秀蘭因關心謝
      君苹與曾文章之婚姻狀況，當日始驅車至謝君苹工作地點
      暗中尾隨謝君苹，渠等事前與曾文章並未聯繫，更無可能
      串連誣陷渠等之至親即同案被告謝君苹及被告趙裕順，是
      上開證人謝國傳、謝國偉、陳秀蘭、曾文章之證詞，應屬
      信而有徵。
（四）綜上所述，固無直接之證據證明被告趙裕順與同案被告謝
      君苹有發生性關係，惟從被告趙裕順於審判外書立之自白
      坦認與同案被告謝君苹確有姦情，證人即同案被告謝君苹
      於警詢中證述與被告趙裕順確有姦情，及證人曾文章、謝
      國傳、謝國偉詳述被告趙裕順與同案被告謝君苹於返家後
      均出於自由意志承認兩人發生性關係之次數及地點等情以
      觀，再參酌證人謝國偉所證述被告趙裕順與謝君苹手牽手
      、舉動親密，而謝君苹對於謝國偉當時質問為何與趙裕順
      牽手時回答喜歡趙裕順等語等間接證據，本諸推論之作用
      ，綜合判斷之結果，已足推論被告趙裕順與同案被告謝君
      苹確有男女親密關係，而被告趙裕順於審判外自白所述、
      證人即同案被告謝君苹於警詢中所述兩人曾有性關係等情
      非虛。本案事證明確，被告犯行洵堪認定，所為各項辯解
      ，均不足據為對其有利之認定，應依法論科。
二、核被告趙裕順所為，係犯刑法第239 條後段之相姦罪。被告
    趙裕順與謝君苹基於交往之意思，進而於97年10月15日起至
    97年10月20日止之期間內，在桃園縣中壢市○○○街502 號
    14樓之趙裕順住處內為3 次性交行為，足認被告主觀上係基
    於一個通姦之犯罪決意，於密接之時間及地點為上揭通姦行
    為，侵害同一法益，是縱令在犯罪完畢以前，其各個舉動已
    與該罪之構成要件相符，但在行為人主觀上，各個舉動不過
    為其犯罪行為之一部分，各舉動之獨立性極為薄弱，依一般
    社會健全觀念，在時間差距上，難以強行分開，在刑法評價
    上，亦以視為數個舉動之接續進行，合為包括之一行為予以
    評價，較為合理，而為接續犯一罪。爰審酌被告趙裕順明知
    謝君苹為有配偶之人，竟於他人婚姻關係存續中與他人相姦
    ，漠視法律規定，破壞婚姻他人生活，並造成證人即告訴人
    曾文章受有精神上之痛苦，其所為實有不該，兼衡其犯後猶
    矢口否認犯行、未具悔意之犯後態度，並考量其犯罪之動機
    與情節非重、手段和平，謝君苹與告訴人之婚姻狀況原已有
    隔閡，及其素行非佳等一切情狀，量處如主文所示之刑，並
    諭知易科罰金折算標準，以資懲戒。
據上論斷，應依刑事訴訟法第452 條、第299 條第1 項前段，刑
法第239條後段，第41條第1項前段，判決如主文。
本案經檢察官林郁芬到庭執行職務
中    華    民    國   100    年    6     月    9     日
                  刑事第二庭  審判長法  官  徐培元

                                    法  官  丁俞尹

                                    法  官  陳秋君
以上正本證明與原本無異。
如不服本判決應於收受判決後10日內向本院提出上訴書狀，並應
敘述具體理由。其未敘述上訴理由者，應於上訴期間屆滿後20日
內向本院補提理由書( 均須按他造當事人之人數附繕本) 「切勿
逕送上級法院」。 
                                     書記官  吳采蓉
中    華    民    國   100    年    6     月    10    日
附錄本案論罪科刑法條全文：
中華民國刑法第239條
（通姦罪）
有配偶而與人通姦者，處1 年以下有期徒刑。其相姦者亦同。